---
title: "Exploration de la structure des jeux de données"
author: "Mathilde Mousset"
date: "22 mars 2019"
output: html_document
editor_options: 
  chunk_output_type: console
---

```{r setup, include=FALSE}
knitr::opts_chunk$set(echo = TRUE)

library(tidyverse)
library(DataExplorer)
library(GGally)

source("0_import_clean_data.R")
```

# COMMUNES

## DataExplorer

Structure du jeu de données :

```{r}
plot_str(communes, trajets)
```

Aucune colonne vide, ggod :

```{r}
introduce(communes)
```

Première approche des variables : 
```{r}
plot_intro(communes)  
```

WTF 23.4 missing obs ? Let's explore more.

```{r}
plot_missing(communes)
```


Ok, il faudra faire bien gaffe aux dernières colonnes, les données manquent. Identifier pourquoi (c'et seulement sur un département ? ou sur des communes spécifiques ?)

Est-ce que c'est du au fait que des colonnes ne soient que pour les communes avec plus de 100 habitants ?

```{r}

plot_missing(filter(communes,
                    habitants_2014 > 100))
```

Non.

Localisation des données non nulles :

```{r}
map_occitanie +
  geom_point(data = filter(communes,
         !is.na(`2014_sortant_km`)),
         aes(x = longitude2, y = latitude2))
```

Clairement, c'est pas une histoire de département.

Je viens de relire, c'était pas 100 habitants, c'était flux de personnes actives qui se déplacent en voiture.

Donc c'est normal que sur la carte on tombe dans les zones les plus peuplées.


Plot category columns
```{r}
plot_bar(communes)
```


```{r}
plot_histogram(select(communes,
                      -latitude2,
                      -longitude2))
```


```{r}
plot_qq(select(communes, 
               habitants_2014,
               prop_habitants_actifs_2014))
```

```{r}
communes %>% 
  select(-c("commune", "insee", "departement", "statut", "departement_nom")) %>% 
  na.omit() %>% plot_correlation(maxcat = 5L)

plot_correlation(na.omit(communes), type = "c")
```


```{r}
plot_correlation(na.omit(communes_2009), type = "c")
plot_correlation(na.omit(communes_2014), type = "c")
plot_correlation(na.omit(communes_2015), type = "c")
```

Pas très intéressant, car finalement, les colonnes qui contiennent des nombres d'habitants qui font quelque chose sont globalement toutes correlées entre elles.

## GGALLY

```{r}
communes_2009 %>% 
  select(-c("commune", "insee", "departement", "statut", "departement_nom")) %>% 
  ggpairs()
```

