---
title: "Exploration de la population des communes"
author: "Mathilde Mousset"
date: "26 mars 2019"
output:
  html_notebook:
    code_folding: hide
    fig_height: 10
    fig_width: 15
    theme: cosmo
    toc: yes
  html_document:
    fig_width: 15
    keep_md: yes
    theme: cosmo
    toc: yes
---


```{r setup, include=FALSE}
knitr::opts_chunk$set(echo = TRUE)

library(tidyverse)
library(extrafont)
library(ggridges)
library(sf)

source("0_import_clean_data.R")
```

```{r my_theme, echo=FALSE}
plot_background_colour <- "white"
strip_background_colour <- "white"
grid_colour <- "white"

text_colour  <- "grey10"
title_colour <- "grey10"
axis_colour  <- "grey10"

bar_col1 <- "#5F5293"
bar_col2 <- "#11073B"

gradient_high <-  "#11073B"
gradient_low <-  "white"

my_theme <- theme(
  
  # Text in general
  text = element_text(family = "Roboto Condensed",
                      colour = text_colour),
  
  # Title, subtitle, caption
  plot.title    = element_text(size = 16,
                               lineheight = 1.6,
                               face = "bold",
                               colour = title_colour),
  plot.subtitle = element_text(size = 12,
                               lineheight = 1),
  plot.caption  = element_text(size = 12),
  
  # Facet
  strip.background = element_rect(fill = strip_background_colour),
  strip.text = element_text(size = 12,
                            face = "bold"),
  
  
  # Axes
  axis.text  = element_text(size = 12,
                            face = "bold"),
  #axis.text.x = element_text(vjust = 1),
  #axis.text.y = element_text(hjust = 1),
  
  axis.title = element_text(size = 14,
                            face = "bold"),
  axis.line  = element_line(size = 0.5,
                            colour = axis_colour),
  
  # Legend
  legend.title = element_text(size = 12, 
                              face = "bold"), 
  legend.text = element_text(size = 12),
  legend.background = element_rect(fill = plot_background_colour),
  
  # Background
  panel.background = element_rect(fill = plot_background_colour,
                                  colour = NA),
  plot.background  = element_rect(fill = plot_background_colour,
                                  colour = NA),
  
  # Grids
  panel.grid.major = element_line(colour = grid_colour,
                                  size = 0.2,
                                  linetype = "dashed"),
  panel.grid.minor = element_line(colour = grid_colour, 
                                  size = 0.2, 
                                  linetype = "dashed"),
  
  # Borders
  panel.border = element_blank())

```

# Infos générales

`r nrow(communes)` 4516 communes en Occitanie.


Nb de communes par département:

```{r}
communes %>% 
  count(departement_nom, sort = TRUE) %>% 
  mutate(departement_nom = fct_reorder(departement_nom, n)) %>% 
  
  ggplot(aes(x = departement_nom, y = n)) +
  geom_col() +
  coord_flip() +
  
  labs(title = "Nb de communes par departement en Occitanie",
       subtitle = "",
       x = "", 
       y = "Nombre de communes",
       caption = "Toulouse Hackaviz 2019") +
  my_theme 
```

Let's try to get a map

```{r map_communes, fig.width=15}
map_occitanie +
  geom_point(data = communes,
             aes(x = longitude2, y = latitude2),
             size = 3, alpha = 0.5,
             colour = bar_col1) +
  
  labs(title = "Localisation des communes en Occitanie",
       x = "", y = "",
       caption = "Toulouse Hackaviz 2019") 
```


```{r map_big_town, fig.width=10}
map_occitanie +
  geom_point(data = filter(communes, habitants_2014 > 10000),
             aes(x = longitude2, y = latitude2,
                 colour = altitude_moy),
             size = 4) +
  labs(title = "Communes de plus de 10000 habitants en Occitanie",
       subtitle = "",
       x = "", y = "",
       colour = "Altitude moyenne",
       caption = "Toulouse Hackaviz 2019")
```

```{r map_villages, fig.width=10}
map_occitanie +
  geom_point(data = filter(communes, 
                           habitants_2014 < 3000),
             aes(x = longitude2, y = latitude2,
                 colour = altitude_moy),
             size = 3) +
  labs(title = "Communes de moins de 3000 habitants en Occitanie",
       subtitle = "",
       x = "", y = "",
       colour = "Altitude moyenne",
       caption = "Toulouse Hackaviz 2019")


map_occitanie +
  geom_point(data = filter(communes, 
                           habitants_2014 < 500),
             aes(x = longitude2, y = latitude2,
                 colour = altitude_moy),
             size = 3) +
  labs(title = "Communes de moins de 500 habitants en Occitanie",
       subtitle = "",
       x = "", y = "",
       colour = "Altitude moyenne",
       caption = "Toulouse Hackaviz 2019")
```

```{r map_pop_class, fig.width=15}
map_occitanie_communes +
 aes(fill = pop_classification) +
  
  labs(title   = "Classification des communes d'Occitanie par taille de population",
       subtitle = "Nb d'habitants en 2014",
       x = "", y = "",
       caption = "Toulouse Hackaviz 2019")
```



```{r map_type_commune, fig.width=15}
map_occitanie_communes +
 aes(fill = type_commune) +
  
  labs(title   = "Classification de la taille des communes en Occitanie",
       subtitle = "Basée sur le nombre d'habitants en 2014",
       x = "", y = "",
       caption = "Toulouse Hackaviz 2019") +
  scale_fill_brewer(type = "seq",
                       palette = "Oranges",
                       direction = 1)
```



# Superficie communes

```{r}
communes %>% 
  group_by(departement_nom) %>% 
  summarise(moy = mean(superficie),
            var = var(superficie),
            sd  = sd(superficie))
```


```{r, fig.width=10}
communes %>% 
  ggplot(aes(x = superficie)) +
  geom_histogram() +
  facet_wrap(~departement_nom, scales = "free") +
  
  labs(title = "Superficie des communes d'Occitanie",
       x = "Aire en hectares",
       y = "Nb de communes")
```


# Habitants

```{r}
communes %>% 
  group_by(departement_nom) %>% 
  summarise(moy = mean(habitants_2014),
            var = var(habitants_2014),
            sd  = sd(habitants_2014))
```

```{r, fig.width=10}
communes %>% 
  ggplot(aes(x = habitants_2014)) +
  geom_histogram() +
  facet_wrap(~departement_nom, scales = "free") +
  labs(title = "Distribution de la population en Occitanie",
       subtitle = "Données de 2014",
       x = "Nombre d'habitants",
       y = "Nombre de communes")
```


```{r map_habitants, fig.width=15}
map_occitanie +
  geom_point(data = communes,
             aes(x = longitude2, y = latitude2,
                 colour = log_habitants_2014),
             size = 3, alpha = 0.7) +
  labs(title = "Nombre d'habitants par commune",
       subtitle = "Données 2014",
        x = "", y = "",
       colour = "Log nb habitants",
       caption = "Toulouse Hackaviz 2019") +
  scale_colour_gradient(low = gradient_low,
                        high = gradient_high)
```


```{r, fig.width=15}
map_occitanie_communes +
  aes(fill = log_habitants_2014) +
  
  labs(title   = "Nb d'habitants par commune en Occitanie",
       subtitle = "Nb d'habitants en 2014",
        x = "", y = "",
       fill = "Log nb habitants",
       caption = "Toulouse Hackaviz 2019") +
   scale_fill_gradient(low = gradient_low,
                        high = gradient_high)

  # scale_fill_distiller(type = "seq",
  #                      palette = "Oranges",
  #                      direction = 1)
```


## Proportion d'habitants actifs

## Weird cases

Il y a quatres communes avec plus d'habitants actifs que d'habitants en 2014. La grosse différence est pour CAUNNETTE sur Lauquet (6 -> 23, ça fait une sacrée différence...).

```{r sup_1}
communes %>% 
  filter(prop_habitants_actifs_2014 > 1) %>% 
  select(commune, habitants_2014, personnes_actives_2014)
```

Et il y a des communes sans habitants actifs...

```{r zero}
communes %>% 
  filter(prop_habitants_actifs_2014 == 0) %>% 
  select(commune, habitants_2014, personnes_actives_2014)

# Where?
sf_communes %>% 
  ggplot() +
  geom_sf(colour = "black", fill = "white") +
  coord_sf(crs = 4326, datum = sf::st_crs(4326))  +
  theme_minimal() +
  geom_sf(data = filter(sf_communes,
                        prop_habitants_actifs_2014 == 0),          fill = "red") +
  labs(title   = "Les communes d'occitanie",
       subtitle = "Nb d'habitants",
       caption = "Toulouse Hackaviz 2019")
```


# Distribution

```{r prop_hist, fig.width=15}
communes %>% 
  filter(prop_habitants_actifs_2014 <= 1 ) %>% 
  ggplot(aes(x = prop_habitants_actifs_2014)) +
  geom_histogram() +
  facet_wrap(~departement_nom, scales = "free") +
  labs(title = "Distribution du nombre d'habitants actifs par commune",
       subtitle = "Données 2014 en Occitanie")
```


```{r prop_ridges, fig.width=15}
communes %>% 
  filter(prop_habitants_actifs_2014 <= 1 ) %>% 
  
  ggplot(aes(x = prop_habitants_actifs_2014,
             y = departement_nom,
             fill = ..x..)) +
  geom_density_ridges_gradient(scale = 2) +
 
   theme_ridges(grid = FALSE, 
               center_axis_labels = TRUE) +
    scale_fill_gradient(low = gradient_low,
                        high = gradient_high) +
  labs(title = "Proportion d'habitants actifs par département",
       subtitle = "Occitanie, 2014",
       x = "Proportion d'habitants actifs",
       y = "",
       fill = "",
       caption = "Toulouse Hackaviz 2019")

```


Comment est-ce que le nombre de personnes actives est correlé avec le nombre d'habitants ?
La variance augmente avec le nombre d'habitants, mais les deux sont très bien correlées.

```{r reg_hab.actifs}
communes %>% 
  ggplot(aes(x = habitants_2014, 
             y = personnes_actives_2014)) +
  geom_point() +
  labs(title = "Habitants et habitants actifs 2014",
       caption = "Toulouse Hackaviz 2019") +
  geom_smooth()


communes %>% 
  filter(habitants_2014 < 20000) %>% 
  ggplot(aes(x = habitants_2014, 
             y = personnes_actives_2014)) +
  geom_point() +
  geom_smooth() +
  labs(title = "Habitants et habitants actifs 2014",
       subtitle = "Communes de moins de 20 000 habitants",
       x = "Nb habitants",
       y = "Nb personnes actives",
       caption = "Toulouse Hackaviz 2019")
```

Pas la peine de se prendre trop la tête là dessus.

Une bonne carte des habitants actifs fera l'affaire : 

```{r map_prop_hab_actifs_2014, fig.width=15}
map_occitanie_communes +
 geom_sf(data = filter(sf_communes, 
                    prop_habitants_actifs_2014 <= 1),
         aes(fill = prop_habitants_actifs_2014)) +
  
  labs(title   = "Nombre d'habitants actifs par commune en Occitanie",
       subtitle = "Données : 2014",
       x = "", y = "",
       caption = "Toulouse Hackaviz 2019") +
  scale_fill_distiller(type = "seq",
                       palette = "Oranges",
                       direction = 1)
```


# Peuplement et taille

## Habitants et superficie

```{r}
communes %>% 
  ggplot(aes(x = superficie, y = habitants_2014)) +
  geom_point() +
  
  labs(title   = "Superficie et nb d'habitants",
       subtitle = "All data, 2014",
       x = "Superficie", 
       y = "Nb habitants",
       caption = "Toulouse Hackaviz 2019")
```


```{r, fig.width=15}
communes %>% 
  ggplot(aes(x = superficie, y = habitants_2014)) +
  geom_point() +
  geom_smooth() +
  facet_wrap(~pop_classification, scales = "free") +
  
  labs(title   = "Superficie et nb d'habitants",
       subtitle = "All data, 2014",
       x = "Superficie", 
       y = "Nb habitants",
       caption = "Toulouse Hackaviz 2019")
```

Si on enlève les communes super ultra peuplées

```{r}
communes %>% 
  filter(habitants_2014 < 100000) %>% 
  
  ggplot(aes(x = superficie, y = habitants_2014)) +
  geom_point() +
  geom_smooth() +
  
  labs(title   = "Superficie et nb d'habitants",
       subtitle = "Communes de moins de 100 000 habitants (2014)",
       x = "Superficie", 
       y = "Nb habitants",
       caption = "Toulouse Hackaviz 2019")
```

Le signal est pas ultra clair.


## Habitants actifs 2014 et superficie

```{r}
communes %>% 
  ggplot(aes(x = superficie, y = personnes_actives_2014)) +
  geom_point() +
  
  labs(title   = "Superficie et nb d'habitants actifs",
       subtitle = "All data, 2014",
       x = "Superficie", 
       y = "Nb habitants actifs",
       caption = "Toulouse Hackaviz 2019")
```

Si on enlève les communes super ultra peuplées

```{r}
communes %>% 
  filter(personnes_actives_2014 < 100000) %>% 
  
  ggplot(aes(x = superficie, y = personnes_actives_2014)) +
  geom_point() +
  geom_smooth() +
  
  labs(title   = "Superficie et nb d'habitants actifs",
       subtitle = "Communes de moins de 100 000 habitants actifs (2014)",
       x = "Superficie", 
       y = "Nb habitants",
       caption = "Toulouse Hackaviz 2019")
```

Signal pas ultra clair. Je pense que c'est parce que l'on a des petites communes peu peuplées, des petites communes très peuplées, et des grandes communes très peuplées (agglo) et des grandes communes peu peuplées (ex : dans les Pyrénées).


## Nb habitants per hectare

Pour résummer ce que je viens de regarder, je fais une variable habitants par hectare => densité de population.

```{r densite_pop}
communes %>% 
  group_by(departement_nom) %>% 
  summarise(densite_moyenne_2014 = mean(habitants_per_hectare)) %>% 
  mutate(departement_nom = fct_reorder(departement_nom, densite_moyenne_2014)) %>% 
  ggplot(aes(x = departement_nom, y = densite_moyenne_2014)) +
  geom_col() +
  coord_flip() +
  
  labs(title   = "Densité de population",
       subtitle = "All data, 2014",
       y = "Nb habitants par hectare", 
       x = "",
       caption = "Toulouse Hackaviz 2019")
```

Toutes communes confondues, l'Herault a la plus forte densité de pop per commune, suivi de la Haute Garonne.


```{r densite_pop_faceted, fig.width=15}
communes %>% 
  group_by(departement_nom, pop_classification) %>% 
  summarise(densite_moyenne_2014 = mean(habitants_per_hectare)) %>% 
  ungroup() %>% 
  mutate(departement_nom = fct_reorder(departement_nom, 
                                       densite_moyenne_2014)) %>% 
  ggplot(aes(x = departement_nom, y = densite_moyenne_2014)) +
  geom_col() +
  coord_flip() +
  facet_wrap(~pop_classification) +
  
  labs(title   = "Densité de population",
       subtitle = "Par taille de commune, 2014",
       y = "Nb habitants par hectare", 
       x = "",
       caption = "Toulouse Hackaviz 2019")
```


```{r map_densite, fig.width=15}
map_occitanie_communes +
  aes(fill = habitants_per_hectare)  +
  
  labs(title   = "Densité de population en Occitanie",
       subtitle = "Données 2014",
       x = "", y = "",
       caption = "Toulouse Hackaviz 2019") +
  
  scale_fill_distiller(type = "seq",
                       palette = "Oranges",
                       direction = 1)
```

# Peuplement et altitude

```{r}
communes %>% 
  ggplot(aes(x = altitude_moy, y = habitants_2014)) +
  geom_point() +
  
  labs(title   = "Altitude et nb d'habitants",
       subtitle = "All data, 2014",
       x = "Altitude moyenne", 
       y = "Nb habitants",
       caption = "Toulouse Hackaviz 2019")

```

Bon, j'en ai marre, je crée des classes de population et d'altitude.


```{r, fig.width=15}
communes %>% 
   ggplot(aes(x = altitude_moy, y = habitants_2014)) +
  geom_point() +
  facet_wrap(~pop_classification, scales = "free") +
  
  labs(title   = "Altitude et nb d'habitants",
       subtitle = "All data, 2014",
       x = "Altitude moyenne", 
       y = "Nb habitants",
       caption = "Toulouse Hackaviz 2019")
```


# Ménages 2014

```{r}
communes %>%
  ggplot(aes(x = menages_2014)) +
  geom_histogram()

communes %>%
  filter(menages_2014 < 1000) %>% 
  ggplot(aes(x = menages_2014)) +
  geom_histogram()
```


Communes avec zero ménages. Pourquoi ? Il y en a pas mal quand même... (824). Je propose de laisser tomber la mesure des ménages pour la suite, elle a l'air zarb.

```{r}
communes %>% 
  filter(menages_2014 == 0) %>% 
  select(commune, menages_2014, habitants_2014, personnes_actives_2014)
```


## Taille des ménages

Taille des ménages en Occitanie

```{r}
mean(communes$taille_menage_2014, na.rm = TRUE)
```

Peu de variation par département.

```{r}
communes %>% 
  group_by(departement_nom) %>% 
  summarise(menage_moy = mean(taille_menage_2014, na.rm = TRUE)) %>% 
  ungroup() %>% 
  mutate(departement_nom  = fct_reorder(departement_nom,
                                       menage_moy)) %>% 
  ggplot(aes(x = departement_nom, y = menage_moy)) +
  geom_col() +
  coord_flip() +
  labs(title = "Taille moyenne des ménages en Occitanie",
       subtitle = "Moyenne départementale, données 2014",
       x = "",
       y = "Taille ménage moyen")
```

Par nb d'habitants de commune

```{r}
communes %>% 
  group_by(pop_classification) %>% 
  summarise(menage_moy = mean(taille_menage_2014, na.rm = TRUE)) %>% 
  ggplot(aes(x = pop_classification, y = menage_moy)) +
  geom_col() +
  coord_flip() +
  labs(title = "Taille moyenne des ménages en Occitanie",
       subtitle = "Moyenne par taille d'agglo, données 2014",
       x = "",
       y = "Taille ménage moyen")
```


```{r}
communes %>% 
  group_by(type_commune) %>% 
  summarise(menage_moy = mean(taille_menage_2014, 
                              na.rm = TRUE)) %>% 
  ggplot(aes(x = type_commune, y = menage_moy)) +
  geom_col() +
  coord_flip() +
   labs(title = "Taille moyenne des ménages en Occitanie",
       subtitle = "Moyenne par type d'agglo, données 2014",
       x = "",
       y = "Taille ménage moyen")
```

Il y a un petit creux pour les villes moyennes

Bon, on plote ça et on laisse tomber cette variable.

```{r map_taille_menages, fig.width=15}
map_occitanie_communes +
  aes(fill = taille_menage_2014)  +
  
  labs(title   = "Taille moyenne des ménages en Occitanie",
       subtitle = "Données de 2014",
       x = "", y = "",
       caption = "Toulouse Hackaviz 2019") +
  
  scale_fill_distiller(type = "seq",
                       palette = "Oranges",
                       direction = 1)
```


# Revenu median

```{r, fig.width=15}
map_occitanie_communes_no_border +
  aes(fill = revenu_median)  +
  
  labs(title   = "Revenu median de la population en Occitanie",
       subtitle = "Données 2014",
       x = "", y = "",
       caption = "Toulouse Hackaviz 2019") +
  
  scale_fill_distiller(type = "seq",
                       palette = "Oranges",
                       direction = 1)
```

