---
title: "2009 vs 2014"
output:
  html_notebook:
    code_folding: hide
    fig_width: 10
    theme: cosmo
    toc: yes
  html_document:
    keep_md: yes
    theme: cosmo
    toc: yes
---

```{r setup, include=FALSE}
knitr::opts_chunk$set(echo = FALSE)
knitr::opts_chunk$set(fig.width = 8)

library(tidyverse)

source("0_import_clean_data.R")
```

```{r}
PI <- function(ancien, nouveau) {
  a <- ifelse(ancien > nouveau,
              1 - nouveau/ancien,
              ancien/nouveau - 1)
  return(a)
}
```



```{r}
time <- sf_communes %>% select(contains("20"),
                            commune,
                            latitude2,
                            longitude2,
                            altitude_moy,
                            departement_nom,
                            superficie,
                            revenu_median,
                            type_commune,
                            habitants_per_hectare,
                            emploi_par_habitant_actif,
                            geometry) %>% 
  select(-contains("2015")) %>% 
  
  mutate(PI_prop_sortants = PI(prop_sortant_2009, prop_sortant_2014),
         PI_km_sortants = PI(nb_km_sortants_par_sortant_2009,
                             nb_km_sortants_par_sortant_2014),
          PI_h_sortants = PI(nb_h_par_sortant_2009,
                             nb_h_par_sortant_2014))
  

```


# Comparaison proportion sortants

```{r}
time %>% 
  ggplot(aes(x = prop_sortant_2009,
             y = prop_sortant_2014, 
             colour = revenu_median,
             size = habitants_2014)) +
  geom_point(alpha = 0.7) +
  geom_abline(slope = 1, intercept = 0,
              colour = "red", size = 2) +
  scale_color_viridis_c()
```


```{r}
communes %>% 
  select(prop_sortant_2009, prop_sortant_2014) %>% 
  gather() %>% 
  mutate(year = parse_number(key)) %>% 
  group_by(year) %>% 
  summarise(moy = mean(value, na.rm = TRUE),
            med = median(value, na.rm = TRUE),
            sd  = sd(value, na.rm = TRUE),
            min = min(value, na.rm = TRUE),
            max = max(value, na.rm = TRUE)) %>% 
  mutate_all(round, 2)
```


Message : en moyenne, la proportion de sortants par rapport à la population active n'a pas changé entre 2009 et 2014. Bien sûr, il y a des communes qui ont augmenté, et d'autre diminué, mais la moyenne régionale est stable.

Par département ?


```{r}
communes %>% 
  select(departement_nom,
         prop_sortant_2009, prop_sortant_2014) %>% 
  group_by(departement_nom) %>% 
  summarise(moy_2009 = mean(prop_sortant_2009, na.rm = TRUE),
            moy_2014 = mean(prop_sortant_2014, na.rm = TRUE)) %>% 
  gather(key   = "year", 
         value = "prop_sortants",
           moy_2009, moy_2014) %>% 
  mutate(year = parse_number(year)) %>% 
  ggplot(aes(x = year,
             y = prop_sortants,
             group = departement_nom,
             colour = departement_nom)) +
  geom_point() +
  geom_line()
  
```


Par type de commune ?

```{r}
communes %>% 
  select(type_commune,
         prop_sortant_2009, prop_sortant_2014) %>% 
  group_by(type_commune) %>% 
  summarise(moy_2009 = mean(prop_sortant_2009, na.rm = TRUE),
            moy_2014 = mean(prop_sortant_2014, na.rm = TRUE)) %>% 
  gather(key   = "year", 
         value = "prop_sortants",
           moy_2009, moy_2014) %>% 
  mutate(year = parse_number(year)) %>% 
  ggplot(aes(x = year,
             y = prop_sortants,
             group = type_commune,
             colour = type_commune)) +
  geom_point() +
  geom_line()
```


```{r map_prop_sortants, fig.width=15}
map_occitanie_communes_no_border +
  geom_sf(data = time,
         aes(fill = PI_prop_sortants),
         colour = NA) +
  
  labs(title = "Evolution temporelle de la proportion de sortants",
       subtitle = "En % de réduction") +
 
  scale_fill_distiller(type = "div",
                       palette = "PuOr")

```


```{r map_prop_sortants(2), fig.width=15}
map_occitanie +
  geom_point(data = time,
         aes(x = longitude2,
             y = latitude2,
           colour = PI_prop_sortants,
           size = habitants_2014)) +
  
  labs(title = "Evolution temporelle de la proportion de sortants",
       subtitle = "En % de réduction") +
 
  scale_colour_distiller(type = "div",
                       palette = "PuOr")

```


# Comparaison nb km sortants

```{r}
time %>% 
  ggplot(aes(x = nb_km_sortants_par_sortant_2009,
             y = nb_km_sortants_par_sortant_2014, 
             colour = revenu_median,
             size = habitants_2014)) +
  geom_point(alpha = 0.7) +
  geom_abline(slope = 1, intercept = 0,
              colour = "red", size = 2) +
  scale_color_viridis_c()
```


```{r}
communes %>% 
  select(nb_km_sortants_par_sortant_2009, nb_km_sortants_par_sortant_2014) %>% 
  gather() %>% 
  mutate(year = parse_number(key)) %>% 
  group_by(year) %>% 
  summarise(moy = mean(value, na.rm = TRUE),
            med = median(value, na.rm = TRUE),
            sd  = sd(value, na.rm = TRUE),
            min = min(value, na.rm = TRUE),
            max = max(value, na.rm = TRUE)) %>% 
  mutate_all(round, 2)
```


Par département ?


```{r}
communes %>% 
  select(departement_nom,
         nb_km_sortants_par_sortant_2009, nb_km_sortants_par_sortant_2014) %>% 
  group_by(departement_nom) %>% 
  summarise(moy_2009 = mean(nb_km_sortants_par_sortant_2009, na.rm = TRUE),
            moy_2014 = mean(nb_km_sortants_par_sortant_2014, na.rm = TRUE)) %>% 
  gather(key   = "year", 
         value = "prop_sortants",
           moy_2009, moy_2014) %>% 
  mutate(year = parse_number(year)) %>% 
  ggplot(aes(x = year,
             y = prop_sortants,
             group = departement_nom,
             colour = departement_nom)) +
  geom_point() +
  geom_line()
  
```


Par type de commune ?

```{r}
communes %>% 
  select(type_commune,
         nb_km_sortants_par_sortant_2009, nb_km_sortants_par_sortant_2014) %>% 
  group_by(type_commune) %>% 
  summarise(moy_2009 = mean(nb_km_sortants_par_sortant_2009, na.rm = TRUE),
            moy_2014 = mean(nb_km_sortants_par_sortant_2014, na.rm = TRUE)) %>% 
  gather(key   = "year", 
         value = "prop_sortants",
           moy_2009, moy_2014) %>% 
  mutate(year = parse_number(year)) %>% 
  ggplot(aes(x = year,
             y = prop_sortants,
             group = type_commune,
             colour = type_commune)) +
  geom_point() +
  geom_line()
```





```{r map_km_sortants, fig.width=15}
map_occitanie_communes_no_border +
  geom_sf(data = time,
         aes(fill = PI_km_sortants),
         colour = NA) +
  
  labs(title = "Evolution temporelle de la distance parcourue",
       subtitle = "En % de réduction") +
 
  scale_fill_distiller(type = "div",
                       palette = "PuOr")

```


```{r map_km_sortants(2), fig.width=15}
map_occitanie +
  geom_point(data = time,
         aes(x = longitude2,
             y = latitude2,
           colour = PI_km_sortants,
           size = habitants_2014)) +
  
  labs(title = "Evolution temporelle de la distance parcourue",
       subtitle = "En % de réduction") +
 
  scale_colour_distiller(type = "div",
                       palette = "PuOr")

```


# Comparaison temps de trajet sortants

```{r}
time %>% 
  ggplot(aes(x = nb_h_par_sortant_2009,
             y = nb_h_par_sortant_2014, 
             colour = revenu_median,
             size = habitants_2014)) +
  geom_point(alpha = 0.7) +
  geom_abline(slope = 1, intercept = 0,
              colour = "red", size = 2) +
  scale_color_viridis_c()
```


```{r}
communes %>% 
  select(nb_h_par_sortant_2009, nb_h_par_sortant_2014) %>% 
  gather() %>% 
  mutate(year = parse_number(key)) %>% 
  group_by(year) %>% 
  summarise(moy = mean(value, na.rm = TRUE),
            med = median(value, na.rm = TRUE),
            sd  = sd(value, na.rm = TRUE),
            min = min(value, na.rm = TRUE),
            max = max(value, na.rm = TRUE)) %>% 
  mutate_all(round, 2)
```


Par département ?


```{r}
communes %>% 
  select(departement_nom,
         nb_h_par_sortant_2009, nb_h_par_sortant_2014) %>% 
  group_by(departement_nom) %>% 
  summarise(moy_2009 = mean(nb_h_par_sortant_2009, na.rm = TRUE),
            moy_2014 = mean(nb_h_par_sortant_2014, na.rm = TRUE)) %>% 
  gather(key   = "year", 
         value = "prop_sortants",
           moy_2009, moy_2014) %>% 
  mutate(year = parse_number(year)) %>% 
  ggplot(aes(x = year,
             y = prop_sortants,
             group = departement_nom,
             colour = departement_nom)) +
  geom_point() +
  geom_line()
  
```


Par type de commune ?

```{r}
communes %>% 
  select(type_commune,
         nb_h_par_sortant_2009, nb_h_par_sortant_2014) %>% 
  group_by(type_commune) %>% 
  summarise(moy_2009 = mean(nb_h_par_sortant_2009, na.rm = TRUE),
            moy_2014 = mean(nb_h_par_sortant_2014, na.rm = TRUE)) %>% 
  gather(key   = "year", 
         value = "prop_sortants",
           moy_2009, moy_2014) %>% 
  mutate(year = parse_number(year)) %>% 
  ggplot(aes(x = year,
             y = prop_sortants,
             group = type_commune,
             colour = type_commune)) +
  geom_point() +
  geom_line()
```



# Numbers

```{r}
communes %>% 
  select(`2009_sortant_km`, `2014_sortant_km`,
         `2009_sortant_heure`, `2014_sortant_heure`) %>% 
  mutate(`2009_co2` = 0.000001 * `2009_sortant_km` * co2_vehicule,
         `2014_co2` = 0.000001* `2014_sortant_km` * co2_vehicule) %>% 
  summarise_all(sum, na.rm = TRUE) %>% 
  gather() %>% 
  mutate(year = parse_number(key),
         variable = str_replace(key, pattern = "2014|2009", "")) %>% 
  select(-key) %>% 
  spread(year, value) %>% 
  mutate(`2014`-`2009`)

```


```{r}
co2_vehicule <- 135  # g/km
```

